【裁判字號】    99,訴,1601
【裁判日期】    991229
【裁判案由】    違反毒品危害防制條例
【裁判全文】
臺灣彰化地方法院刑事判決              99年度訴字第1601號
公  訴  人  臺灣彰化地方法院檢察署檢察官
被      告  陳英弘
上列被告因違反毒品危害防制條例案件，經檢察官提起公訴（99
年度毒偵字第2257號），本院依簡式審判程序判決如下：
    主  文
陳英弘施用第一級毒品，累犯，處有期徒刑拾壹月。
    事  實
一、陳英弘前於民國89年間，因施用毒品案件，經本院以89年度
    毒聲字第979號裁定送勒戒處所施以觀察、勒戒，因認有繼
    續施用毒品之傾向，再經本院以89年度毒聲字第1426號裁定
    令入戒治處所施以強制戒治1年，於90年3月21日執行完畢釋
    放，並經臺灣彰化地方法院檢察署檢察官以90年度戒毒偵字
    第549、550號為不起訴處分確定；復於90年間因施用毒品案
    件，經起訴（詳後述）並戒治，強制戒治部分，經本院以91
    年度毒聲字第1401號裁定送強制戒治1年，於92年9月28日執
    行完畢。上揭施用毒品案件起訴部分，經本院以91年度訴字
    第925號判決判處有期徒刑1年確定，後於93年8月3日因縮短
    刑期假釋付保護管束出監，於93年9月3日保護管束期滿未經
    撤銷假釋而視為執行完畢。其又於前揭強制戒治執行完畢釋
    放後5年內之95年間，因施用及持用毒品案件，經本院以95
    年度訴字第1353號判決判處有期徒刑1年2月、4月，應執行
    有期徒刑1年5月，上訴後，經臺灣高等法院臺中分院以95年
    度上訴字第2588號判決駁回上訴確定（第1案）；又因施用
    毒品案件，經本院以96年度訴字第410號判決判處有期徒刑8
    月，上訴後，經臺灣高等法院臺中分院以95年度上訴字第17
    06號判決撤銷原判，改判處有期徒刑8月，減為有期徒刑4月
    確定（第2案）；又因竊盜案件，經本院以95年度簡字第744
    號判決判處有期徒刑3月確定，嗣經本院以96年度聲減字第
    4066號裁定減刑為有期徒刑1月又15日確定（第3案）；又因
    施用毒品案件，經本院以96年度訴字第1744號判決判處有期
    徒刑1年2月，減為有期徒刑7月確定（第4案），上揭第1、2
    案，經臺灣高等法院臺中分院以96年度聲減字第1478號裁定
    各減為有期徒刑7月、1月又15日、2月，應執行有期徒刑9月
    確定，並與第4、5案入監接續執行，於97年12月27日執行完
    畢。詎仍不知悔改，於99年9月27日8時許，在其位於彰化縣
    社頭鄉山湖村鴻門巷10號住處，以將第一級毒品海洛因及第
    二級毒品甲基安非他命一併置入針筒內摻水稀釋後注射手臂
    血管之方式，同時施用第一級毒品海洛因及第二級毒品甲基
    安非他命1次。嗣於99年9月30日8時10分許，為警在其上揭
    住處查獲，且經警採集其尿液送驗，結果呈嗎啡及甲基安非
    他命陽性反應，而悉上情。
二、案經彰化縣警察局田中分局報告臺灣彰化地方法院檢察署檢
    察官偵查起訴。
    理  由
一、本件被告陳英弘所犯係死刑、無期徒刑、最輕本刑為3年以
    上有期徒刑以外之罪，其於準備程序就前揭被訴事實為有罪
    之陳述，經受命法官告知簡式審判程序之旨，並聽取其與公
    訴人之意見後，本院認無不得或不宜改依簡式審判程序進行
    之處，爰依刑事訴訟法第273條之1第1項、第284條之1，裁
    定本案由受命法官獨任進行簡式審判程序，合先敘明。
二、訊據被告陳英弘對於上揭事實坦承不諱，且其於99年9月30
    日8時20分許為警採集之尿液送驗，結果呈嗎啡與甲基安非
    他命陽性反應，有彰化縣警察局田中分局委託檢驗尿液代號
    與真實姓名對照認證單及詮昕科技股份有限公司濫用藥物尿
    液檢驗報告各1紙附卷可憑，足徵被告之任意性自白與事實
    相符，可以採信。
三、按修正毒品危害防制條例就施用毒品者，僅於「初犯」及「
    5年後再犯」二種情形，有其追訴條件之限制，即須於初犯
    經觀察、勒戒或強制戒治釋放後，5年內均無施用毒品之行
    為，始能認其前所實施之觀察、勒戒或強制戒治已足遮斷毒
    癮，而得於5年後再犯時，再予適用初犯之規定，重行觀察
    、勒戒等程序；倘5年內已經再犯，被依法追訴處罰，縱其
    第3次（或第3次以上）施用毒品之時間在初犯釋放5年以後
    ，即與「5年後再犯」之情形有別，且因已於「5年內再犯」
    ，顯見其再犯率甚高，原實施觀察、勒戒或強制戒治，已無
    法收其實效，而無5 年戒斷期之存在，自無再經觀察、勒戒
    及強制戒治之必要，應由檢察官逕行起訴，此有最高法院95
    年度台非字第59、65號判決及同年度第7次刑事庭會議決定
    足供參照。本案被告於89年間，因施用毒品案件，經本院以
    89年度毒聲字第979號裁定送勒戒處所施以觀察、勒戒，因
    認有繼續施用毒品之傾向，再經本院以89年度毒聲字第1426
    號裁定令入戒治處所施以強制戒治1年，於90年3月21日執行
    完畢釋放，並經臺灣彰化地方法院檢察署檢察官以90年度戒
    毒偵字第549、550號為不起訴處分確定；復於90年間因施用
    毒品案件，經起訴（詳後述）並戒治，強制戒治部分，經本
    院以91年度毒聲字第1401號裁定送強制戒治1年，於92年9月
    28日執行完畢。上揭施用毒品案件起訴部分，經本院以91年
    度訴字第925號判決判處有期徒刑1年確定，後於93年8月3日
    因縮短刑期假釋付保護管束出監，於93年9月3日保護管束期
    滿未經撤銷假釋而視為執行完畢。其又於前揭強制戒治執行
    完畢釋放後5年內之95年間，因施用及持用毒品案件，經本
    院以95年度訴字第1353號判決判處有期徒刑1年2月、4月，
    應執行有期徒刑1年5月，上訴後，經臺灣高等法院臺中分院
    以95年度上訴字第2588號判決駁回上訴確定；又因施用毒品
    案件，經本院以96年度訴字第410號判決判處有期徒刑8月，
    上訴後，經臺灣高等法院臺中分院以95年度上訴字第1706號
    判決撤銷原判，改判處有期徒刑8月，減為有期徒刑4月確定
    ；又因施用毒品案件，經本院以96年度訴字第1744號判決判
    處有期徒刑1年2月，減為有期徒刑7月確定等情，有臺灣彰
    化地方法院檢察署刑案資料查註紀錄表及全國施用毒品案件
    紀錄表各1份在卷可參，是依首開說明，被告為上開犯行，
    自應受訴科罰。
四、查海洛因、安非他命分別係毒品危害防制條例第2條第2項第
    1款、第2款所稱之第一級、第二級毒品，依法均不得持有、
    施用。故核被告所為，係犯毒品危害防制條例第10條第1項
    之施用第一級毒品罪及同條第2項之施用第二級毒品罪。被
    告為施用毒品海洛因、甲基安非他命而持有之低度行為，各
    為其施用之高度行為所吸收，均不另論罪。被告以一行為犯
    施用第一級毒品罪及施用第二級毒品罪，係想像競合犯，應
    從一重之施用第一級毒品罪處斷。被告有如事實欄所述前科
    及執行紀錄，有臺灣彰化地方法院檢察署刑案資料查註紀錄
    表、臺灣高等法院被告前案紀錄表各1份在卷可考，其於5年
    以內故意再犯本件有期徒刑刑以上之罪，為累犯，應依刑法
    第47條第1項之規定，加重其刑。爰審酌被告曾因施用毒品
    經執行強制戒治及刑之執行後，猶未能深切體認毒品危害己
    身之鉅，及早謀求脫離毒害之道，反而伺機再犯，未見有何
    收斂、警惕之意，無視於毒品對於自身健康之戕害及國家對
    於杜絕毒品犯罪之禁令，自有使其接受相當時期監禁以敦化
    性情之必要，惟念及被告犯後尚能坦承犯行，且施用毒品固
    戕害個人健康至深，然就他人權益之侵害仍屬有限，及其犯
    罪之動機、目的、手段、智識程度等一切情狀，量處如附表
    所示之刑，以示懲儆。另聲請人雖具體求刑有期徒刑1年3
    月，惟本院綜合上揭各情，認對被告處予如主文所示之刑，
    已足收懲儆之效，併此敘明。
據上論斷，應依刑事訴訟法第273條之1第1項、第299條第1項前
段，毒品危害防制條例第10條第1項、第2項，刑法第11條前段、
第47條第1項、第55條，判決如主文。
本案經檢察官朱健福到庭執行職務。
中    華    民    國    99    年    12    月    29    日
                  刑事第三庭      法  官  洪志賢
以上正本證明與原本無異。
如不服本判決應於收受判決後10日內向本院提出上訴書狀，並應
敘述具體理由；其未敘述上訴理由者，應於上訴期間屆滿後20日
內向本院補提理由書（均須按他造當事人之人數附繕本）「切勿
逕送上級法院」。
中    華    民    國    99    年    12    月    29    日
                                  書記官  許億先
附錄本案論罪科刑法條全文：
毒品危害防制條例第10條
施用第一級毒品者，處 6 月以上 5 年以下有期徒刑。
施用第二級毒品者，處 3 年以下有期徒刑。

司法院資訊處製作；財團法人民間司法改革基金會備份。
